臺灣高等法院高雄分院刑事判決　　　　　　　　　　九十年度上訴字第一九四四號
　　上　訴　人　台灣高雄地方法院檢察署檢察官
　　被　　　告　甲○○
　　選任辯護人　李錦臺
右上訴人因被告毒品危害防制條例等案件，不服台灣高雄地方法院九十年度訴字第一
七四三號中華民國九十年十月十六日第一審判決（起訴案號：八十九年度偵字第二二
八六八號、九十年度偵字第三三六七號），本院判決如左：
    主  文
原判決關於販賣第二級毒品未遂部分撤銷。
甲○○販賣第二級毒品未遂，處有期徒刑參年捌月，褫奪公權參年。第二級毒品安非
他命壹小包（驗後毛重零點參貳公克）沒收並銷燬之。
    事  實
一、甲○○基於販賣及施用第二級毒品安非他命之意圖，於民國八十九年十月八日下
    午八時許，在高雄縣林園鄉○○○路五０一號日日超商內，以新台幣（下同）一
    千元之價格，向一不詳姓名之男子，購得安非他命一包，部分供己施用（施用第
    二級毒品部分，另案由檢察官處理）、部分擬販售圖利。甲○○另意圖為自己不
    法之所有，於八十九年十月九日下午八時三十分許，在上開日日超商前，向乙○
    ○佯稱詢問其住所，待乙○○拿出皮夾欲出示身分證時，甲○○趁乙○○不注意
    之際將乙○○之皮夾強行取走，並將皮夾內之現金新台幣（下同）三千元抽取後
    ，始將皮夾歸還乙○○（搶奪部分業經原審判處罪刑確定在案），乙○○見狀乃
    向甲○○催討該三千元，甲○○基於上開販賣第二級毒品安非他命之意，自其身
    上取出第二級毒品安非他命一小包（驗後毛重０．三二公克）交予乙○○以抵付
    上開三千元，經乙○○拒絕而未得逞。嗣於同日下午十時十五分許，在上開處所
    ，經乙○○報警當場查獲，並扣得安非他命一小包（驗後毛重０．三二公克），
    另在甲○○身上起獲現金四千元（其中三千元係自乙○○之皮包內搶奪而來，其
    餘一千元係向乙○○所借）。
二、案經高雄縣警察局林園分局報請臺灣高雄地方法院檢察署檢察官偵查起訴。
    理  由
一、訊據被告甲○○矢口否認有何販賣安非他命犯行，辯稱：我拿走被害人皮包內之
    三千元，被害人發現後找我要回，我說一星期後還他，被害人答應，後來我要拿
    錢出來時，口袋有一包安非他命，我問被害人有無吸食，他說沒有，我沒有販賣
    安非他命或以安非他命抵帳之意云云。經查：
(一)被告於右揭時地搶奪被害人乙○○所有皮包內之現金三千元後，經被害人索討，
    被告乃交付安非他命一小包予被害人，擬抵付該三千元，經被害人拒絕之事實，
    迭據被害人於警訊、偵查及原審指訴綦詳，並有安非他命晶體一小包扣案可稽，
    該扣案之晶體經檢驗結果確為甲基安非他命，驗後毛重０．三二公克，有高雄醫
    學大學附設中和紀念醫院檢驗報告一份在卷可佐（本院卷第四七頁）。參諸被告
    坦承於搶奪被害人所有現款三千元後，曾交付一小包安非他命予被害人等情以觀
    ，被害人指訴被告交付一小包安非他命以抵付被搶奪之三千元等語，應屬真實。
(二)被告雖以前揭情詞置辯，惟被告於警訊中已明確供承：「我的安非他命是於八十
    九年十月八日下午二十時許，在高雄縣林園鄉○○○路五０一號日日超商內，向
    一名年青人約二十歲，姓名不清楚，向他購買一小包安非他命，新台幣一千元向
    他買的，我想再販售出去就被警察抓到了。」，另被告有施用安非他命之習慣，
    業據被告於警訊中供明，並有吸食器一個扣案可參，足證被告向不詳姓名者購買
    安非他命時，雖係準備供己施用，但被告於右揭時地搶奪被害人現款後，乃另行
    起意販賣安非他命予被害人。因此，被告交付安非他命一小包予被害人以抵付三
    千元，應係基於販賣安非他命之意圖，甚為明灼。
(三)被告以一千元之價格購得安非他命，而被告擬以該安非他命向被害人抵付三千元
    ，業如前述，被告欲從中賺取差價二千元，其有營利之意圖甚明。被告所辯：無
    販賣安非他命之意云云，顯係飾卸之詞，不足採信。事證明確，被告犯行洵堪認
    定。
二、按毒品危害防制條例中所稱「販賣」，係指有償之讓與，包括買賣與交換。被告
    於搶取被害人所有現金三千元，經被害人催討後，欲以其所有之安非他命抵付該
    三千元，其性質為有償之交換行為，屬「販賣」行為。核被告有償交換安非他命
    予被害人未果之行為，係犯毒品危害防制條例第四條第二項、第五項販賣第二級
    毒品未遂罪，應依刑法第二十六條前段規定減輕其刑。
三、被告犯罪事證既明，原審法院未查，遽為無罪之諭知，自有違誤，檢察官上訴意
    旨執此指摘原判決不當，核有理由，自應由本院撤銷改判。爰審酌被告於搶奪被
    害人現款後，竟以安非他命抵償，雖經被害人拒絕而未得逞，惟惡性非輕，本不
    宜輕縱，但念其交予被害人之安非他命數量甚微，犯罪情節尚非重大等一切情狀
    ，量處如主文第二項所示之刑，以資警惕。又依被告犯罪之性質，本院認有褫奪
    公權之必要，併予宣告褫奪公權三年。扣案之安非他命一小包（驗後毛重０．三
    二公克）屬第二級毒品，併依毒品危害防制條例第十八條第一項前段規定宣告沒
    收並銷燬之。至檢驗耗用之安非他命，已滅失不存在，自無庸宣告沒收銷燬之。
    扣案之吸食器一個，核與被告販賣安非他命犯行無涉，不另宣告沒收。被告擬抵
    付安非他命價款之三千元，業經被害人領回，有贓物認領收據一張附卷可憑，不
    予宣告沒收，附此敘明。
四、原判決關於搶奪及準強盜部分，業經原審判決確定，本院不予論述。
據上論斷，應依刑事訴訟法第三百六十九條第一項前段、第三百六十四條、第二百九
十九條第一項前段、毒品危害防制條例第四條第二項、第五項、第十八條第一項前段
刑法第十一條、第二十六條前段、第三十七條第二項，判決如主文。
本案經檢察官張其主到庭執行職務。
中    華    民    國        九十一      年      三      月     十二     日
        臺灣高等法院高雄分院刑事第六庭
                                  審判長法官  王憲義
                                        法官  張意聰
                                        法官  范惠瑩
右正本證明與原本無異。
如不服本判決應於收受本判決後十日內向本院提出上訴書狀，其未述上訴理由者，
並得於提起上訴後十日內向本院補提理由書狀（均須按他造當事人之人數附繕本)「
切勿逕送上級法院」。
                                      書記官  馬蕙梅
中    華    民    國        九十一      年      三      月     十三     日
附錄本判決論罪科刑之法條
毒品危害防制條例第四條第二項、第五項
製造、運輸、販賣第二級毒品者，處無期徒刑或七年以上有期徒刑，得併科新臺幣七
百萬元以下罰金。
前四項之未遂犯罰之。
                                                                      Ｈ
